【裁判字號】    99,上易,816
【裁判日期】    990629
【裁判案由】    竊盜等
【裁判全文】
臺灣高等法院臺中分院刑事判決         99年度上易字第816號
上  訴  人  臺灣彰化地方法院檢察署檢察官
上  訴  人
即  被  告  甲○○
上列上訴人等因被告竊盜等案件，不服臺灣彰化地方法院98年度
易字第24號中華民國99年5月4日第一審判決（起訴案號：臺灣彰
化地方法院檢察署97年度偵字第8618、9026號），提起上訴，本
院判決如下：
    主  文
上訴駁回。
    理  由
一、依刑事訴訟法第350條、第361條、第362條、第367條規定，
    不服地方法院之第一審判決而上訴者，須提出上訴書狀，並
    應敘述具體理由，為上訴必備之程式；其所提出之書狀未敘
    述上訴理由，或僅曾以言詞陳述上訴理由者，均應於上訴期
    間屆滿後二十日內補提理由書於第一審法院。第一審法院經
    形式審查，認逾期未補提上訴理由者，應定期間先命補正；
    逾期未補正者，為上訴不合法律上之程式，應以裁定駁回。
    倘已提出上訴理由，但所提非屬具體理由者，則由第二審法
    院以上訴不合法律上之程式，判決駁回。而所謂具體理由，
    必係依據卷內既有訴訟資料或提出新事證，指摘或表明第一
    審判決有何採證認事、用法或量刑等足以影響判決本旨之不
    當或違法，而構成應予撤銷之具體事由，始克當之（例如：
    依憑證據法則具體指出所採證據何以不具證據能力，或依憑
    卷證資料，明確指出所為證據證明力之判斷如何違背經驗、
    論理法則）；倘僅泛言原判決認定事實錯誤、違背法令、量
    刑失之過重或輕縱，而未依上揭意旨指出具體事由，或形式
    上雖已指出具體事由，然該事由縱使屬實，亦不足以認為原
    判決有何不當或違法者（例如：對不具有調查必要性之證據
    ，法院未依聲請調查亦未說明理由，或援用證據不當，但除
    去該證據仍應為同一事實之認定），皆難謂係具體理由，俾
    與第二審上訴制度旨在請求第二審法院撤銷、變更第一審不
    當或違法之判決，以實現個案救濟之立法目的相契合，並節
    制濫行上訴（最高法院97年度臺上字第892號判決意旨可資
    參照）。又理由是否具體，則屬第二審法院審查之範圍，不
    在命補正之列，亦即上訴書狀已記載理由，並有具體之敘述
    時，其上訴既屬合法，第二審法院固應就其理由之是否可取
    ，為實體之審理及判斷；如認其上訴書狀雖記載理由，但並
    未具體敘述時，則無須再命補正，可逕認其上訴不合法，以
    判決駁回之（此有最高法院97年度臺上字第1281號判決意旨
    可參）。
二、本案檢察官及上訴人即被告甲○○（下稱被告）不服原審判
    決均提起上訴，上訴理由分述如下：
（一）檢察官之上訴理由：
  １、被告於91年間因竊盜罪、偽造文書罪、懲治盜匪條例罪，
      經法院判處有期徒刑9月、免訴、8月、7年6月，於97年假
      釋保護管束期間（不構成累犯），又犯下本案之竊盜罪、
      贓物罪，足認被告並無悔改，且被告於審理時對於竊盜、
      贓物犯行一再否認，其中竊盜罪部分因勘驗監視器畫面，
      清楚錄下被告竊取監視器過程，被告方承認有扯下監視器
      ，但仍否認偷竊行為，足認被告品行及犯後態度均不佳，
      原審判決書中未審酌被告前因竊盜罪有遭判刑9月、免訴
      之情形，又犯本件竊盜罪，亦未審酌被告於保護管束期間
      又再犯罪，僅輕判有期徒刑3月、3月，應執行有期徒刑5
      月，是否足收警惕教化之效，使被告不再犯，前開量刑是
      否適當，殊非無審酌餘地。
  ２、原審判決認為被告另犯故買贓物罪，而非起訴書所載之收
      受贓物罪，固非無見。然被告雖一再辯稱所取得之自小客
      車係「阿明」所交付用以抵債之用，始終未說「阿明」係
      何人，故「阿明」此人是否存在已屬可疑，抵債之辯詞顯
      然無從採信，故被告所為，依卷存證據，僅能認定係以不
      詳方式收受自小客車之收受贓物罪，詳參並引用99年度蒞
      字第1753號補充理由書一、（二）贓物部分之說明（並以
      此做為上訴理由），被告所為係成立收受贓物罪或故買贓
      物罪，殊非無審酌餘地。
（二）被告上訴理由：被告並不知車牌號碼RP-7248號小客車為
      來路不明之贓物，其於97年7月仍有與該綽號「阿明」之
      男子聯絡，其是在有聯繫之情形下，才會收受販售該車，
      其並不知該車為贓車；又其並未竊取黃文洵所有之監視器
      ，被告只將該監視器扭下棄置，並非為自己不法所有而竊
      取云云。
三、經查：
（一）按刑罰之量定，屬法院自由裁量之職權行使，應審酌刑法
      第57條所列各款事由及一切情狀，為酌量輕重之標準，並
      非漫無限制；量刑輕重係屬事實審法院得依職權自由裁量
      之事項，苟已斟酌刑法第57條各款所列情狀而未逾越法定
      刑度，不得遽指為違法；且在同一犯罪事實與情節，如別
      無其他加重或減輕之原因，下級審量定之刑，亦無過重或
      失輕之不當情形，則上級審法院對下級審法院之職權行使
      ，原則上應予尊重（最高法院72年臺上字第6696號、75年
      臺上字第7033號判例及85年度臺上字第2446號判決意旨參
      照）。原審以被告罪證明確，審酌被告竊取財物，漠視他
      人權益，又故買贓物，增加追查犯罪之困難，助長犯罪風
      氣，所竊取財物價值非鉅，犯後僅坦承部分犯行，及其犯
      罪之動機、目的、手段等一切情狀，分別量處被告有期徒
      刑三月、三月，應執行有期徒刑五月（以上均可以新臺幣
      一千元折算一日之標準，易科罰金），原審顯係本於被告
      之責任為基礎，並已具體斟酌刑法第57條所列情形而為量
      定，並未偏執一端，而有失之過重之情事，且就被告犯後
      僅坦承部分犯行之情形，亦已加以審酌，依上開最高法院
      判例、判決意旨，不得指為違法。另檢察官上訴理由提及
      被告前經本院以88年度上訴字第686號竊盜案件判處有期
      徒刑9月，認為應參酌前案之刑度科刑云云。惟「前案之
      刑度」非為刑法第57條明定科刑輕重之標準，其固可視為
      被告之品行，但究屬多數量刑標準之一，仍須參酌其他事
      由妥適量刑，非可認為後案必定要依「前案之刑度」作為
      基準而往上量刑。況且被告於本院88年度上訴字第686 號
      案件中，竊盜部分是因連續犯論以刑法第321條第1項第3
      款之攜帶兇器竊盜罪，且其涉犯之案件有8件，而被判處
      有期徒刑9月，是該案之適用法條及法定刑，均與本案竊
      盜部分不同，且上開案件於本案亦不構成累犯，自不能等
      同類比而作為本案竊盜部分量刑之基準，是以檢察官上訴
      理由，尚有誤會。
（二）又按「刑事訴訟法第156條第2項規定，被告雖經自白，仍
      應調查其他必要之證據，以察其是否與事實相符。立法目
      的乃欲以補強證據擔保自白之真實性；亦即以補強證據之
      存在，藉之限制自白在證據上之價值。而所謂補強證據，
      則指除該自白本身外，其他足資以證明自白之犯罪事實確
      具有相當程度真實性之證據而言。雖其所補強者，『非以
      事實之全部為必要』，但亦須因補強證據與自白之相互利
      用，而足使犯罪事實獲得確信者，始足當之」，此有最高
      法院74年臺覆字第10號判例可資參照。本案認定被告涉有
      故買贓物罪之證據，除據被告於原審審理時供述：綽號「
      阿明」之人交付車牌號碼PR-7248號自用小客車予其，其
      以「阿明」先前積欠之新臺幣（下同）5千元抵償，再將
      之出售獲利9千元等語外，尚有證人陳清華證述：被告有
      委請其拖車，其有先行交付9千元予被告，之後其再將車
      牌號碼PR-7248號自用小客車，拖吊至臺中縣太平市○○
      路宜信資源回收場等語作為佐證，因與被告上開自白相符
      ，則補強證據與自白之相互利用，已足認被告上開自白為
      事實。證人陳清華之證言雖尚無法證明有綽號「阿明」之
      人，但其之證言為補強證據，目的在補強主要證據─被告
      自白具有可信性而與事實相符，縱其證明之事實為某部分
      事實，非為全部事實，但因其之補強而可使被告自白之犯
      罪事實獲得確信，則被告自白即具有證明力。綜上，此部
      分因被告自白有綽號「阿明」之人，而被告此部分之自白
      足可採信，原審因此而認定被告係自綽號「阿明」之人處
      故買上開車牌號碼PR-7248號自用小客車，即無違採證法
      則。檢察官之上訴理由，認為該綽號「阿明」之人是否存
      在尚屬可疑，因而無從證明被告有故買贓物之犯行云云，
      則依此理由，綽號「阿明」之人存在尚屬可疑，亦應無從
      證明被告有自綽號「阿明」之人處「收受」上開自用小客
      車，檢察官上訴理由尚有矛盾。
（三）被告所提之上訴理由，業經原審於判決書中敘明其調查、
      取捨證據之結果及憑以認定犯罪事實之心證理由，並就被
      告否認犯行之供詞及其所辯各語認非可採，予以論述指駁
      ，從形式上觀察，原審判決尚無不當或違法之情形存在。
      被告上訴意旨經核係置原判決所為明白論斷於不顧，仍持
      已為原判決指駁說明之陳詞再事爭辯，及對於原審法院取
      捨證據與自由判斷證據證明力之職權行使，徒以自己之說
      詞，泛指其為違法，難認符合首揭之上訴具體理由。
四、綜上所述，本院依形式上觀察認原審判決認事用法並無違法
    或不當之處，量刑亦屬妥適，檢察官、被告上訴理由並未依
    據卷內既有訴訟資料或提出新事證，指摘或表明第一審判決
    有何採證認事、用法或量刑等足以影響判決本旨之不當或違
    法，而構成應予撤銷之具體事由，自非屬得上訴第二審之具
    體理由。依上揭法律規定及判決意旨，檢察官、被告提起之
    第二審上訴不合法律上程式，爰不經言詞辯論，判決駁回上
    訴。
據上論斷，應依刑事訴訟法第367條前段、第372條，判決如主文
。
中    華    民    國    99    年    6     月    29    日
            刑事第十二庭  審判長法  官  康  應  龍
                                法  官  黃  家  慧
                                法  官  楊  真  明
以上正本證明與原本無異。
不得上訴。
                                書記官  李  淑  芬
中    華    民    國    99    年    6     月    29    日

司法院資訊處製作；財團法人民間司法改革基金會備份。
